臺灣高等法院臺南分院刑事判決
上　訴　人
即　被　告　甲○○
右上訴人因違反槍砲彈藥刀械管制條例案件，不服臺灣臺南地方
法院93年度訴字第1098號中華民國93年12月22日第一審判決（起
訴案號：臺灣臺南地方法院檢察署93年度偵字第8361號），提起
上訴，本院判決如下：
    主  文
上訴駁回。
    事  實
一、甲○○於民國（下同）91年間曾因竊盜罪，經臺灣臺南地方
    法院判處有期徒刑3月確定，於91年12月19日易科罰金執行
    完畢，猶不知悔改。於93年7月初某日上午10時許，在台南
    縣楠西鄉灣丘村竹仔叢山區工寮附近，拾獲可發射金屬具有
    殺傷力之土造空氣瓦斯長槍2枝、瓦斯鋼瓶2瓶、鋼珠10顆（
    另拾獲改造Ｍ１６玩具長槍1支，經送鑑定認不具有殺傷力
    ），即未經許可而持有之，嗣於93年8月11日15時許，經警
    持搜索票搜索甲○○前揭居住之工寮時查獲，並扣得上開具
    有殺傷力之土造空氣瓦斯長槍2支、及供犯罪所用之瓦斯鋼
    瓶2 瓶及鋼珠10顆。
二、案經臺南縣警察局玉井分局報請台灣台南地方法院檢察署偵
    查起訴。
    理  由
一、訊據上訴人即被告郭瑞東固於警詢、偵查中、原審及本院審
    理時坦承於上開地點撿到前開長槍、瓦斯鋼瓶及鋼珠等語不
    諱，惟矢口否認有何違反槍砲彈藥刀械管制條例犯行，辯稱
    ：前開之物，係伊於93年7月底拾獲，並無持有使用之意思
    ，伊撿到上開槍彈時，即有意要在政府規定自動報繳槍械期
    限即9月30日前拿去分駐所報繳，並無占為己有或持有使用
    之意思云云。經查：
（一）扣案之土造空氣瓦斯長槍2支，經送請內政部警政署刑事
      警察局以性能檢驗法、動能測試法鑑定，認：(一)扣案之土
      造空氣瓦斯長槍1枝（槍枝管制編號0000000000），係以
      小型二氧化碳鋼瓶內高壓氣體為發射動力之空氣長槍，機
      械性能良好，經試射，其發射物之單位面積動能分別為
      39.82、46.05、43.93焦耳／平方公分。(二)空氣長槍1枝（
      槍枝管制編號0000000000），係以外接高壓鋼瓶內高壓氣
      體為發射動力之空氣長槍，機械性能良好，經試射，其發
      射物之單位面積動能分別為50.96、67.34、68.61焦耳／
      平方公分，有該局93年9月29日刑鑑字第09301 73182 號
      鑑驗通知書在卷可稽。是被告拾獲前開空氣長槍2支，試
      射彈丸之單位面積動能均顯逾24焦耳／平方公分或20焦耳
      ／平方公分之標準，即能穿透人體皮肉層，應認均具有殺
      傷力。況被告於警詢中亦自承曾持其中1支土造空氣瓦斯
      長槍來試打樹幹約2、3發，並造成樹幹有鋼珠彈孔（見警
      卷第3頁），亦可認該空氣長槍具有相當之殺傷力無誤。
（二）被告辯稱：伊拾獲上開槍枝等物時，早有意向政府報繳，
      並無持有使用之意思，並舉證人郭霖於原審審理時到庭證
      述：「（辯護人問：93年7月底經過台南縣楠西鄉灣丘村
      竹仔叢山區○○○○道路看到被告，是否他開車在前，你
      是在後面？）是。他下車撿東西，我叫他拿去報繳，，這
      段時間政府有鼓勵，趕快拿去報繳。」、「（辯護人問：
      是撿到一包東西裡面有槍械、鋼珠、鋼瓶？）是。我跟他
      說這種東西沒有必要拿在手裡。」（原審卷第58頁）、「
      （審判長問：被告有無問說如何處理這些槍彈？）我看到
      槍後跟他說撿這些沒有必要，不要惹麻煩，拿去報繳。我
      跟他說9月30日要拿去報繳，政府有鼓勵拾獲槍枝報繳。
      被告說好，距離9月30日還有一段時間。」（原審卷第63
      、64頁）等語為據。然查，被告經警持搜索票查獲持有上
      開槍枝後，於警詢時，則供稱：「（拾獲前開槍枝時）沒
      有其他人知道，也從未告訴別人。」等語詳實（見警卷第
      3頁），被告於警詢及偵查中，亦未表示另有郭霖者曾目
      睹伊拾獲槍枝之經過，嗣於原審審理時，竟改稱案發現場
      尚有他人，並聲請原審傳訊郭霖出庭作證，證明其擬於9
      月30日前報繳前開槍枝之意思。按被告於案發後，記憶尚
      猶清晰之際，明白表示未曾告知他人，沒有其他人知情，
      卻於案發經過逾3月餘，始於原審審理時，翻異前詞，改
      稱郭霖於拾獲時亦在現場云云，依據常情判斷，證人郭霖
      證詞之可信性，實啟人疑竇。再者，證人郭霖於原審審理
      時，經檢察官反詰問，證以：「（被告撿到的包包何顏色
      ？）木頭色。」、「（多大？）沒有很大，大概二尺左右
      ，不是很清楚。」、「（被告有無打開包包讓你看到？）
      打開我一看就說沒有我們的事情。」、「（裡面有何東西
      ？）我只是看，沒有看得很清楚。」、「（為何沒有看清
      楚叫他去報繳？）我看是槍枝類的。」等語（原審卷第59
      、60頁），是證人郭霖證稱伊當日目擊情節含糊不清，諸
      多保留，且既未看清楚，何以知悉該槍枝須向警察局報繳
      ？實難認其確曾目睹被告拾獲經過。且證人上開證詞與被
      告於警詢時供稱：「於93年7月初上午10時左右，在我所
      裝有土造空氣瓦斯長槍2支及鋼珠10粒及改造Ｍ一六玩具
      長槍1支及改造Ｍ一六玩具長槍彈匣2個，我便將此綠色的
      手提袋帶回我所居住的工寮。」等語；被告經當庭與證人
      郭霖隔離訊問時，供陳：「（槍枝何種東西裝？）飼料袋
      ，是『白色的袋子』，還有一個黑色長長的袋子裝塑膠槍
      。」、「（撿到後有無拿槍給證人看？）槍枝散開，我撿
      到袋子裡面放。打開就有看到。槍枝是散開在袋子外面的
      。」、「（飼料袋多大？）就是裝飼料的大小。槍枝裝下
      去沒有辦法包覆。」等語（原審卷第65、66頁）以觀，均
      有極大歧異。綜以證人與被告陳述拾獲上開槍枝之情節，
      就「槍枝是散落袋子外亦或全部放於袋子內」、「是放置
      於綠色包包內或是木頭色還是白色飼料袋及黑色塑膠袋內
      」、「袋子的大小」、「是放置一個袋子內或分開置放」
      等節，竟前後矛盾陳述不一，因此，證人郭霖上開證詞，
      尚難採信與事實相符。雖被告嗣後辯稱警詢時陳述之內容
      係製作筆錄之員警自行記載，非伊自由陳述云云，惟證人
      即製作警詢筆錄之員警黃德昭到庭結證稱：「（該次筆錄
      ）係依照被告意思寫的，全程並有錄音、錄影。」復經原
      審當庭勘驗被告第一次警詢錄音帶，經勘驗結果：被告於
      警詢過程中，始終語氣平和，且被告於警詢時，確係供稱
      該手提袋顏色係綠色；產業道路只有被告一人出入，拾獲
      槍枝時沒有人知道等語，其餘內容則與筆錄均相符（原審
      卷第73、74頁勘驗筆錄），足見，上開警詢筆錄之內容，
      確實係依據被告自由意志所為陳述而記載無訛，有證據能
      力，被告上開辯解，亦不足取。
（三）又證人即執行搜索之員警黃金樑到庭具結證稱：「（〔查
      獲〕槍枝位置？）土造空氣長槍在駕駛座椅背後方，我們
      搜索時就看得到，第二枝槍枝是在灶旁右邊角落，前方置
      放很多雜物，另壹支槍枝裝在袋子放置在左邊邊角橫躺地
      上，那邊擺置很多雜物。」等語，並有證人黃金樑當庭製
      作之現場圖附卷可按（原審卷第76、89頁）。又被告於警
      詢時復供稱：「因我之前有試射一支土造空氣瓦斯長槍是
      完好的，所以我將其先置放在我所有的自小貨車Ｓ3—
      3597號駕駛座後方，並將另乙支土造空氣瓦斯長槍及改造
      Ｍ一六玩具長槍放置在工寮烘焙龍眼乾灶旁」等語（見警
      卷4頁警詢筆錄，此筆錄並經原審當庭勘驗確係依據被告
      自由陳述下所為之記載，已如前述），嗣於原審審理時，
      被告亦供陳：「（有無跟警員說試射過這些槍枝？）好像
      有」等語（原審卷第74頁），足證被告曾經試射前開拾獲
      之槍枝，並按拾獲槍枝之性能完好與否，而有不同之處置
      ，其中能發射之土造空氣瓦斯槍放置於所駕車輛內，無法
      發射或不易發射之槍枝，則丟棄於龍眼灶旁，與其他雜物
      一同擺置，因此，難認被告無持有使用前開槍枝之意思。
      況證人即被搜索之工寮業主張鄭秀幸亦於警詢時所稱：「
      （警方在工寮前停放乙部自小貨車車號Ｓ3—3597號駕駛
      座內所查獲長槍1把、瓦斯鋼瓶1罐、鋼珠10粒，該部自小
      貨車是何人所有、平時何人在使用？）是甲○○所有，該
      車平時都是他在使用。」等語（警卷第9頁），衡情，如
      被告有意報繳前開槍枝，自應將所有拾獲之槍枝一併放置
      車內，然被告卻僅將性能完好之土造空氣瓦斯槍 1把、瓦
      斯鋼瓶 1罐、鋼珠10粒等隨時足供伊發射使用之槍枝等設
      備，置放於伊平日駕駛之車輛內，益徵被告將該性能完好
      之槍枝及其他配備等物放置車內之用途，無非供其隨時可
      持有使用之意思至明。且證人黃德昭又證稱：「（工寮查
      獲地點距離楠西分駐所多遠？）開車大概15分到20分鐘可
      到，機車更快」等語，是以，被告如有報繳所拾獲槍枝之
      意思，僅需花費15至20分鐘即可完成，然其於 7月初拾獲
      前開槍枝（雖被告嗣後改稱 7月底方拾獲，然按警詢時被
      告自由陳述所供稱之內容，係 7月初，自以案發後較近日
      期所供述之內容較為可採），卻遲至 8月11日經警搜索查
      獲前開槍枝，已逾月餘，自難採信被告辯以因農忙而延誤
      報繳時間，然確有報繳槍枝之意思云云，為真實可採。此
      外，並有扣案土造空氣瓦斯槍2支、瓦斯鋼瓶2瓶、鋼珠10
      顆及內政部刑事警察局槍彈鑑定書1紙、照片6張在卷可稽
      。
（四）綜上所述，被告上開辯詞，均不足採，本件事證明確，被
      告犯行堪予認定，應依法論科。至被告於本院準備程序時
      雖聲請訊問證人鄭秀幸到庭作證，證明該槍枝是否其所有
      的，槍枝是否其撿到的，還可證明其上山工作一次都要十
      幾天云云。然查該該槍枝係被告所拾獲，亦為本院認定之
      事實；又被告係於93年7月初拾獲，至其被查獲之日93年8
      月11日已有月餘，縱其上山工作每次需十幾天，亦有充裕
      時間，可以報繳，殊無拖延時日之理，是該證人縱到證述
      ，亦無從為有利於被告之認定，認無訊問之必要，併予敘
      明。
三、查被告拾獲之土造空氣瓦斯長槍2支，經鑑定結果，均認係
    以小型二氧化碳鋼瓶內高壓氣體為發射動力之空氣長槍，尚
    與競技用之制式空氣槍或瓦斯槍，係利用壓縮空氣為動力，
    以擊發鉛彈，始終具有殺傷力之槍枝有別，該扣案之空氣槍
    均應屬槍砲彈藥刀械管制條例第4條第1款之其他可發射金屬
    具有殺傷力之槍枝。核被告甲○○未經許可，持有上開具殺
    傷力之空氣長槍2支所為，係違反槍砲彈藥刀械管制條例第
    11條第4項未經許可持有其他可發射金屬具有殺傷力之槍枝
    罪。公訴意旨認應依槍砲彈藥刀械管制條例第8條第4項之未
    經許可持有瓦斯槍罪處斷，尚有未洽，惟起訴之基本社會事
    實相同，爰依法變更起訴法條，併此敘明。又該扣押物並無
    證據證明為他人所有，應係他人棄置之物，爰不另論其他罪
    名。被告以一持有行為同時持有上開2支土造空氣瓦斯長槍
    ，係觸犯構成要件相同之2罪，為想像競合犯，應依刑法第
    55條規定，從一重論處槍砲彈藥刀械管制條例第11條第4項
    未經許可持有其他可發射金屬之槍枝罪。被告於91年間曾因
    竊盜罪，經臺灣臺南地方法院判處有期徒刑3月確定，於91
    年12月19日易科罰金執行完畢，有台灣台南地方法院檢察署
    刑案資料查註紀錄表、台灣高等法院被告全國前案紀錄表等
    件在卷可稽，其於有期徒刑執行完畢後，5年以內再犯有期
    徒刑以上之罪，為累犯，應依刑法第47條規定，加重其刑。
三、原審以被告罪證明確，因予適用刑事訴訟法第299條第1項前
    段、第300條，槍砲彈藥刀械管制條例第11條第4項，刑法第
    11條前段、第55條、第47條、第42條第2項、第38條第1項第
    1款、第2款，現行法規所定貨幣單位折算新臺幣條例第2條
    ，罰金罰鍰提高標準條例第2條之規定，並審酌被告於現今
    槍枝氾濫之際，猶未經許可持有具有殺傷力之土造空氣長槍
    ，嚴重危害社會善良風氣及治安防衛體系，情節匪淺，惟念
    其坦承犯行，及參酌其素行、犯罪動機、目的、手段及造成
    社會整體侵害程度等一切情狀，量處有期徒刑1年6月，併科
    罰金新臺幣150,000元，就併科罰金部分諭知易服勞役之折
    算標準，以示懲戒。併敘明扣案之土造空氣瓦斯長槍2支（
    槍枝管制編號00000 0000 0號及0000000000號）均屬違禁物
    ；另被告亦到庭自承：扣案瓦斯鋼瓶2瓶及鋼珠10顆，皆為
    其拾獲且供前開具有殺傷力之空氣長槍所用之物等語屬實（
    見警卷第2頁），是前述扣案之物，應分別依應依刑法第38
    條第1項第1款、第2款之規定併予宣告沒收。本院經核原判
    決認事用法俱無不合，量刑亦稱妥適，被告上訴意旨否認犯
    罪，指摘原判決不當，非有理由，應予駁回。
四、據上論斷，應依刑事訴訟法第368條，判決如主文。
本案經檢察官邱克斌到庭執行職務。
中　　華　　民　　國　　94　　年　　3 　　月　　24　　日
                  刑事第二庭　　審判長法　官　葉居正
　　　　　                            法　官　莊俊華
　　　　　                            法　官　高明發
以上正本證明與原本無異。
如不服本判決，應於收受送達後十日內向本院提出上訴書狀。其
未敘述上訴理由者並得於提起上訴後十日內向本院補提理由書狀
（均須按他造當事人之人數附繕本）「切勿逕送上級法院」。
　　　　　　　　　　　　　　　　　　　書記官　陳淑貞
中　　華　　民　　國　　94　　年　　3 　　月　　25　　日
附錄法條：
槍砲彈藥刀械管制條例第十一條：
未經許可，製造、販賣或運輸第四條第一項第一款所稱其他可發
射金屬或子彈具有殺傷力之各式槍砲者，處五年以上有期徒刑，
併科新臺幣一千萬元以下罰金。
未經許可，轉讓、出租或出借前項所列槍砲者，處三年以上十年
以下有期徒刑，併科新臺幣七百萬元以下罰金。
意圖供自己或他人犯罪之用，而犯前二項之罪者，處無期徒刑或
七年以上有期徒刑，併科新臺幣一千萬元以下罰金。
未經許可，持有、寄藏或意圖販賣而陳列第一項所列槍砲者，處
一年以上七年以下有期徒刑，併科新臺幣七百萬元以下罰金。
第一項至第三項之未遂犯罰之。
